【裁判字號】    90,交易,812
【裁判日期】    901228
【裁判案由】    公共危險
【裁判全文】
臺灣臺中地方法院刑事判決                          九十年度交易字第八一二號
    公  訴  人  臺灣台中地方法院檢察署檢察官
    被      告  甲○○
右列被告因公共危險案件，經檢察官提起公訴（九十年度偵字第一八五二九號），本
院判決如左：
    主  文
甲○○無罪。
    理  由
一、公訴意旨略以：被告甲○○於民國九十年十月八日晚間九時許，在台中縣豐原市
    飲用啤酒一瓶後，明知其自己酒後已不能安全駕駛動力交通工具，迨於同日晚間
    十一時二十分許，竟仍駕駛車號ＯＤ─六二三八號自小客車，行經台中市北屯區
    ○○○○路與軍功路口，因不勝酒力與被害人官谷楊所駕駛之Ｍ六─九七六一號
    自小客車發生擦撞，經以呼氣測試被告之酒精濃度為０．二六毫克，因認被告涉
    犯有刑法第一百八十五條之三之酒醉駕車公共危險罪嫌云云。
二、按犯罪事實應依證據認定之，無證據不得推定其犯罪事實；又不能證明被告犯罪
    或其行為不罰者，應諭知無罪之判決，刑事訴訟法第一百五十四條第三百零一
    條第一項分別定有明文。
三、公訴人認被告涉犯酒醉駕車之公共危險罪嫌，無非以被告供承酒後駕車肇事；卷
    附測試觀察紀錄表及警員職務報告均記載被告有無法安全駕駛之情形；被告肇事
    後測得呼氣酒精濃度達０．二六毫克，為主要論據。訊據被告對於酒後駕車且肇
    事之事實固均不爭執，並有道路交通事故調查報告表、照片、酒精測定值測試紙
    影本在卷可憑。惟被告堅決否認有何公共危險之犯行，辯稱：雖有飲酒但未酒醉
    駕車等語。經查：按服用酒類不能安全駕駛動力交通工具之認定，參考德國、美
    國之認定標準，對於酒精濃度呼氣已達每公升○．五五毫克或血液濃度達百分之
    ○．一一以上，肇事率為一般正常人之十倍，應認為已達不能安全駕駛之標準（
    法務部八十八年五月十八日八八年度法檢字第一六六九號函參照）；次按依交通
    部道路交通安全督導委員會委託學者自八十九年三月間起至九十年二月間止針對
    國人進行實驗研究，體內所含酒精濃度與代謝率之實驗結果，每人的飲酒量依其
    體重計算，於餐後三十分鐘飲完酒，飲完後其呼氣酒精濃度最高點為酒後一小時
    ；又自飲酒一小時後開始計算代謝率，呼氣酒精代謝率總平均值為每小時０．０
    五二毫克 (引自蔡中志著「國人酒精濃度與代謝率及對行為影響之實驗研究」一
    文，警光雜誌第五三八期)。依被告所供，飲酒完畢之時間為九十年十月八日晚
    間十時三十分許，並開始駕車，而警員係於翌日凌晨零時八分對被告進行測試，
    酒精濃度測定值為每公升０．二六毫克，則被告飲用酒類後其呼氣酒精濃度最高
    點為酒後一小時即九十年十月八日晚間十一時三十分，之後即開始代謝，而被告
    自呼氣酒精濃度最高點至酒測之時間相距達三十八分鐘，依前揭國人體內酒精含
    量之代謝率計算，被告於體內呼氣所含酒精濃度最高點應僅達每公升０˙二九毫
    克 (計算試為：0.26mg/l+0.052mg/lx0.63hr= 0.29mg/l)，顯未達法務部函示之
    每公升０．五五毫克以上不能安全駕駛動力交通工具標準，且相去甚遠。其次，
    證人即車禍後至現場處理之警員邱文杞所製作附卷之測試觀察紀錄表關於被告查
    獲前後觀察結果，雖記載「駕駛過程，因行經路口未能注意而肇事原因，顯然無
    法正常駕駛」云云；其職務報告則記載「精神不佳而與官谷陽所駕駛自小客Ｍ六
    ─九七六一發生碰撞」云云，惟據證人警員邱文杞於本院九十年十二月十四日審
    理時證稱：「 (問：對被告如何做觀察測試？)因為他們車輛受損的情況很嚴重
    ，我沒有辦法請他們再開車作觀察，只有在現場看他們言談和走路的情況作觀察
    」；「 (問：為何觀察報告稱被告顯然無法正常駕駛？)那是我判斷發生車禍的?
    鴞]，但是也不一定是喝酒造成的」等語，則依證人邱文杞之上開證述，警員於?
    Q告肇事後既未依該紀錄表所載欄位逐項測試觀察，僅憑未必飲酒造成之車禍可?
    鉞o生原因，即率認被告有酒醉駕車之行為，尚嫌遽斷。再者，證人邱文杞於本?
    |同日審理時另證稱：「 (問：當時被告精神狀態如何？)精神狀態還好，走路不
    會搖晃，看不出有酒醉的樣子」等語，則參諸被告於肇事後警方調查時，意識清
    醒，走路無搖晃等酒醉現象之情況證據以觀，益足見被告雖有飲酒，然尚未達不
    能安全駕駛動力交通工具之程度甚明。至於被告就本件車禍之發生是否有疏失之
    處，姑且不論，惟本件車禍之發生與被告飲酒有無因果關係尚難認定，自亦難僅
    憑被告酒後駕車並肇事，即謂其當時已達不能安全駕駛動力交通工具之程度。
    被告所辯，應可採信，本件被告酒後駕車之行為，核與刑法第一百八十五條之三
    服用酒類，不能安全駕駛動力交通工具而駕駛罪嫌之構成要件不該當，自難繩以
    該公共危險罪責。此外，復查無其他積極證據足資證明被告有何公訴人所指之公
    共危險犯行，自應依法為無罪判決之諭知。
據上論斷，應依刑事訴訟法第四百五十二條、第三百零一條第一項，判決如主文。
中      華      民      國      九十      年      十二      月   二十八 日
                                   台灣台中地方法院交通法庭
                                       法  官  劉長宜
右正本證明與原本無異
如不服本判決應於送達後十日內向本院提出上訴狀
                                       書記官
中      華      民      國      九十       年     十二      月  三十一  日


司法院資訊處製作；財團法人民間司法改革基金會備份。
